臺灣高等法院高雄分院民事判決　九十年度重訴字第一八號
　　原　　　告　丙○○
　　法定代理人　乙○○○
　　被　　　告　甲○○
右當事人間因侵權行為損害賠償事件，經本院刑事庭裁定移送，本院判決如左：
    主  文
被告應給付原告丙○○新臺幣捌拾萬元、給付原告乙○○○新臺幣貳拾萬元，及均自
民國八十八年七月二十八日起，至清償日止，按週年利率百分之五計算之利息。
其餘之訴駁回。
訴訟費用由被告負擔廿分之一，餘由原告丙○○負擔廿分之九、原告乙○○○負擔廿
分之六、原告文欽建設股份有限公司負擔廿分之四。
本判決原告勝訴部分，於原告丙○○以新臺幣參拾肆萬元、原告乙○○○以新臺幣柒
萬元為被告供擔保後，就各該部分得假執行。
其餘假執行之聲請駁回。
    事  實  及  理  由
一、被告未於言詞辯論期日到場，經核無民事訴訟法第三百八十六條所列各款情形，
    爰依原告之聲請，由其一造辯論而為判決，合先敘明。
二、原告主張：被告原受僱於丙○○，惟丙○○於民國七十八年間移居美國（八十八
    年間返國），被告轉任由丙○○之母乙○○○擔任負責人之文欽公司，任職行政
　　秘書。嗣於八十六年初，被告因其夫需款孔急，竟盜用丙○○之印章，偽造丙○
　　○名義如附表所示之支票四張，並盜用文欽公司之公司章及乙○○○私章在附表
　　編號一至三之支票背書，偽造乙○○○印章一枚，在附表編號四之支票背書，丙
　　○○之支票因存款不足被銀行拒絕往來，並為持票之第三人劉美玲起訴請求票款
　　且所有土地遭劉美玲聲請假扣押，文欽公司及乙○○○遭持票人追索背書人責任
　　，故原告受有名譽、信用等非財產上之損害，爰依侵權行為之規定，請求被告給
　　付丙○○新台幣（下同）一千一百萬元、文欽公司七百萬元、乙○○○四百萬元
　　及自附民起訴狀繕本送達翌日（八十八年七月廿八日）至清償日止，按年息百分
　　之五計算之利息，並陳明願供擔保，請准宣告假執行。
三、被告於準備程序陳述略以：伊未偽造有價證券，附表所示支票均是乙○○○請伊
    向他人調借資金等語置辯。聲明駁回原告之訴。
四、經查：被告於偵查中自白「公司章是盜用，丙○○（印章）是盜用，乙○○○之
    印章除了一百萬元之支票是偽造的，其他是盜用的」（八十六年度偵字第二五八
    二六卷十五頁面－本院重新編頁，以下同），該一百萬元支票乙○○○背書之印
    文為楷書（同上偵卷十三頁），與附表編號四支票乙○○○背書之印文亦為楷書
    相同（本院卷一０三頁）；被告於八十六年七月十九日書立承認偽造丙○○名義
    支票之「切結書」亦記載：「一立書人甲○○因利用職務之便挪用丙○○之支票
    並於支票背面以文欽建設（股）公司之印章背書造成丙○○暨文欽建設（股）公
    司之損失。二他若以本人支票以文欽建設（股）公司乙○○○之印章背書造成退
    票損失時由本人負一切之責。三凡經本人私自挪用丙○○之支票他日若遭提示退
    票概由本人負一切之責。五他日本人在外之債主若前至文欽建設（股）公司索討
    茲事時，亦由本人負一切之責。」（原審刑事卷二三五頁），復有被告偽造如附
    表編號一至四所示支票及存款不足退票單在卷（本院卷一０三至一０六頁）；再
    被告偽造支票及背書為乙○○○發現後，於八十六年七月九日書立「支票明細」
    予乙○○○，其上關於將來如何處理支票之記載為「到期會拿回來．．．作廢，
    已轉給銀行．．．會拿回來」（同上偵卷八頁），證人陳清祥亦証明被告書立「
    切結書」係基於自由意志（同上偵卷四四頁背面、原審刑卷一四頁），而文欽公
    司於八十六年四月二十九日，仍有餘力向彰化商業銀行辦理可轉讓定存一年期共
    四千萬元，有彰銀戶名文欽公司一千萬元之定期存單四紙可按（同上偵卷三七至
    四十頁），顯見文欽公司當時尚有相當資力，無須委由被告調借數百萬元之資金
　　。此外，被告因偽造附表所示支票發票及背書犯行，經本院刑事庭於九十年四月
　　十三日以八十八年上訴字第九二七號判決有期徒刑三年六月，有判決書附卷（本
　　院卷八至十三頁）。故原告主張被告偽造附表支票之發票及背書行為，足以採信
　　。被告辯稱前揭支票均係乙○○○交由伊向他人調借資金云云，惟為原告否認，
　　被告未舉証以實其說，且與其於刑事偵查程序中稱：「他公司（文欽公司）簽發
　　支票向我借錢，他開大張支票向我借錢，我再開小張支票對外調借現金．．．」
　　（同上偵卷十五頁背面）等及其所書立之上開切結書、支票明細情節不符，所辯
　　顯無足採。
五、按不法侵害他人之身體、健康、名譽、自由、信用、隱私、貞操，或不法侵害其
    他人格法益而情節重大者，被害人雖非財產上之損害，亦得請求賠償相當之金額
    。民法第一百九十五條第一項前段定有明文，其中名譽為個人在社會上享有一般
    人對其品德、聲望或信譽等所加之評價，屬於個人在社會上所受之價值判斷。因
    此名譽有無受損害，應以社會上對其評價是否貶損為斷。經查：丙○○於七十八
    年間出國至八十八年間始返國，此段期間無從簽發自己名義之支票，而被告偽造
    如附表所示支票中，丙○○支票之發票行為、乙○○○背書行為，致丙○○於八
    十六年十一月十四日遭銀行拒絕往來（本院卷一０三頁），且使丙○○所有坐落
    於高雄市三民區三塊厝第三六四八地號之土地，為持票之債權人劉美玲聲請原審
    法院准為假扣押裁定，並提供擔保予以查封（本院卷第廿六、廿七頁）；劉美玲
    並對丙○○、乙○○○及文欽公司起訴請求給付票款，迄今仍未審結（本院卷廿
    八至卅三頁、一一四至一一五頁），被告上開行為於客觀上足使社會上不知情之
    人認丙○○及乙○○○之債信不良，且乙○○○為公司負責人，尤有商業上票據
    往來之必需，故關於商譽之評價更為重要，故被告之行為，致使二人名譽、信用
    有所損害，丙○○及乙○○○主張受有相當精神上痛苦之非財產上損害，請求被
    告賠償，核屬可採。本院斟酌丙○○五十餘歲，於高雄縣市擁有多筆土地（本院
    卷一四二至一四三頁），惟自七十八年即長年旅居國外，亦未於國內簽發支票，
    經原告於本件刑事審理程序中陳明在卷（原審刑事卷五四頁），其因被告行為所
    致名譽、信用損害之影響，及其所受精神上之痛苦，尚與長期於國內金融秩序中
    經營商業之人不得等同論之；乙○○○為民國十五年出生，年事雖高，身兼文欽
    公司負責人，於高雄市有數筆房屋、土地及其他投資（本院卷一四三頁），本件
    受被告行為侵害當時年度，有多筆投資之商業活動，而有一百餘萬元之所得（本
    院卷一五九至一六二頁），被告偽造乙○○○之背書，致遭支票持有人起訴請求
    ，已足以影響其信用及名譽；被告於為侵權行為之年度亦有投資，惟其持有股票
    價值無多，行為當年度所得股利僅數萬元，名下亦無不動產（本院卷一五一至一
    五五頁、一四一頁）等兩造身分地位、經濟能力、信用及被告侵權行為所造成二
    人之損害等情狀，認為丙○○請求非財產上損害於八十萬元、乙○○○於二十萬
    元之範圍內，始屬相當，其超過此部分之請求，尚屬過高，不予准許。
六、又按公司係依法組織之法人，其名譽遭受損害，無精神上痛苦之可言，自無依民
    法第一百九十五條第一項規定請求精神慰藉金之餘地（最高法院六十二年台上字
    第二八○六號判例意旨參照）。文欽公司雖亦因被告之侵權行為受有名譽、信用
    等損害，惟原告文欽公司非自然人，既不可能有精神上之痛苦，其請求被告依民
    法第一百九十五條第一項規定賠償其信用及名譽等非財產上損害七百萬元，為無
    理由。
七、綜上所述，原告丙○○、乙○○○基於侵權行為損害賠償請求權之規定，請求被
    告賠償八十萬元及二十萬元，及自八十八年七月二十八日起至清償日止，按週年
    利率百分之五計算之法定遲延利息，洵屬正當，應予准許，逾此數額之請求，即
    屬無據，應予駁回。原告文欽公司之請求為無理由，應予駁回。原告陳明願供擔
    保，聲請宣告假執行，就原告丙○○、乙○○○勝訴部分，經核無不合，爰酌定
    相當之擔保金額，予以准許；至原告敗訴部分，其假執行之聲請已失所附麗，應
    予駁回。
八、據上論結，本件原告丙○○、乙○○○之訴為一部有理由，一部無理由；原告文
    欽建設股份有限公司之訴為無理由，依民事訴訟法第三百八十五條第一項前段、
    第七十九條但書、第七十八條、第八十五條第一項但書、第三百九十條第二項，
    判決如主文。
中　　　華　　　民　　　國　　九十一　　年　　　七　　　月　　　三　　　日
                                      臺灣高等法院高雄分院民事第六庭
~B1審判長法官　許明進
~B2法　　　官　謝肅珍
~B3法　　　官　李炫德
右為正本係照原本作成。
原告如對本判決上訴，須於判決送達後二十日內向本院提出上訴狀，未表明上訴理由
者，應於上訴後二十日內向本院提出理由書（均須按他造當事人之人數附繕本）。上
訴時應提出委任律師或具有律師資格之人之委任狀，並依附註條文規定辦理。
中　　　華　　　民　　　國　　九十一　　年　　　七　　　月　　　四　　　日
~B法院書記官　黃玉珠
附註：
民事訴訟法第四百六十六條之一：
對於第二審判決上訴，上訴人應委任律師為訴訟代理人，但上訴人或其法定代理人具
有律師資格者，不在此限。
上訴人之配偶、三親等內之血親、二親等內之姻親，或上訴人為法人、中央或地方機
關時，其所屬專任人員具有律師資格並經法院認為適當者，亦得為第三審訴訟代理人。
第一項但書及第二項情形，應於提起上訴或委任時釋明之。
附表：
┌──┬─────┬────┬──────┬───┬─────┬────┐
│編號│票   號   │ 金額   │ 付  款  人 │發票人│ 發 票 日 │ 背書人 │
├──┼─────┼────┼──────┼───┼─────┼────┤
│ 一 │ＫＡ九○二│二百萬元│臺灣省合作金│丙○○│八十六年七│文欽公司│
│    │五六九六號│        │庫南高雄支庫│      │月二十三日│乙○○○│
├──┼─────┼────┼──────┼───┼─────┼────┤
│二  │ＫＡ五六二│二百萬元│臺灣省合作金│丙○○│八十六年十│文欽公司│
│    │七五七○號│        │庫南高雄支庫│      │月十三日  │乙○○○│
├──┼─────┼────┼──────┼───┼─────┼────┤
│三  │ＫＡ五二六│三百萬元│臺灣省合作金│丙○○│八十六年十│文欽公司│
│    │一七四六號│        │庫南高雄支庫│      │月十三日  │乙○○○│
├──┼─────┼────┼──────┼───┼─────┼────┤
│四  │ＫＡ五二六│四百萬元│臺灣省合作金│丙○○│八十六年十│乙○○○│
│    │一七三一號│        │庫南高雄支庫│      │二月二三日│        │
└──┴─────┴────┴──────┴───┴─────┴────┘
                                                                        Ｋ
